臺灣新北地方法院刑事判決
                                      110年度易字第334號
公  訴  人  臺灣新北地方檢察署檢察官
被      告  劉茂志


                    （現於法務部○○○○○○○執行中，暫寄押於法務部○○○○○○○○○○○）
上列被告因竊盜案件，經檢察官提起公訴（109年度偵字第25412
號），本院判決如下：
    主  文
劉茂志犯侵入住宅竊盜罪，處有期徒刑柒月。未扣案犯罪所得即
如附表所示之物均沒收，於全部或一部不能沒收或不宜執行沒收
時，追徵其價額。
其餘被訴部分無罪。 
    事  實
一、劉茂志於民國109年3月9日10時40分許，駕車搭載李清河（
    涉犯竊盜罪嫌部分，另行通緝中）行經黃清泉位於新北市○○
    區○○路000巷0號住宅前時，見該址車庫門未關，竟意圖為自
    己不法之所有，基於侵入住宅竊盜犯意，徒步進入該址車庫
    而侵入黃清泉住宅內，徒手竊取黃清泉所有、如附表所示、
    總價值約新臺幣（下同）15萬元之物品得手。嗣經黃清泉察
    覺後報警處理並調閱監視器影片，始悉上情。
二、案經黃清泉訴由新北市政府警察局林口分局報告偵辦。
    理  由
壹、按被告劉茂志所涉係刑法第320條、第321條之竊盜罪，屬刑
    事訴訟法第376條第1項第2款所列之罪之案件，依同法第284
    條之1規定，第一審得由法官獨任進行審判程序，合先敘明
    。
貳、有罪部分：　
一、證據能力：　　
(一)按被告以外之人於審判外之陳述，雖不符合刑事訴訟法第15
    9條之1至第159條之4之規定，而經當事人於審判程序同意作
    為證據，法院審酌該言詞陳述或書面陳述作成時之情況，認
    為適當者，亦得為證據，刑事訴訟法第159條之5第1項定有
    明文。本案認定事實所引用卷內被告以外之人於審判外之陳
    述，雖屬傳聞證據，惟檢察官、被告於本院審理程序時均表
    示同意作為證據方法而不予爭執，於辯論終結前亦未對該等
    證據之證據能力聲明異議，本院復審酌上開證據資料製作時
    之情況，尚無違法不當及證明力明顯過低之瑕疵，與本案待
    證事實復具有相當關連性，以之作為證據應屬適當，依上開
    規定，認前揭證據資料均得為證據，有證據能力。
(二)至本件其餘非供述證據部分，無傳聞法則之適用，且無事證
    足認係實施刑事訴訟程序之公務員因違背法定程序而取得，
    與本案待證事實復具有自然之關連性，復經本院依法踐行調
    查程序，皆應有證據能力。
二、認定事實所憑之證據及得心證之理由：
　　上開犯罪事實，業據被告於警詢、偵查中及本院審理時均坦
    承不諱（見臺灣新北地方檢察署109年度偵字第25412號卷《
    下稱偵卷》第6頁至第7頁背面、第73頁至第75頁、本院109年
    度審易字第2947號卷《下稱審易卷》第138頁至第140頁、110
    年度易字第334號卷《下稱易字卷》第177頁、第279頁至第283
    頁），核與證人即同案被告李清河、證人即告訴人黃清泉於
    警詢時及偵查中暨本院準備程序證述之情節相符（偵卷第4
    頁至第5頁背面、第8頁至第9頁、第81頁至第83頁、審易卷
    第138頁至第140頁），且有告訴人出具之被竊物品明細表、
    監視器影片翻拍照片、汽車買賣（鑑賞）使用合約書、被告
    門號0000000000於110年3月9日9時56分許至10時56分許之行
    動上網通聯紀錄各1份附卷可稽（偵卷第12頁、第15頁至第1
    8頁背面、第20頁至第21頁、第67頁），足認被告之自白與
    事實相符，可為採信。綜上所述，本案事證明確，被告犯行
    堪以認定，應依法論科。
三、論罪科刑：
(一)核被告所為，係犯刑法第321條第1項第1款之侵入住宅竊盜
    罪。
(二)次按被告構成累犯之事實及應加重其刑之事項，均應由檢察
    官主張並具體指出證明之方法後，經法院踐行調查、辯論程
    序，方得作為論以累犯及是否加重其刑之裁判基礎（最高法
    院刑事大法庭110年度台上大字第5660號裁定意旨參照）。
    經查，本件公訴意旨未論及被告是否構成累犯之事實及應否
    加重其刑之相關事項，揆諸上開說明，本院自無從加以審究
    ，附此敘明。
(三)爰以行為人之責任為基礎，審酌被告前已有多次竊盜前科，
    仍不思以正當途徑賺取財物，貪圖己利而竊取他人財物，顯
    然欠缺尊重他人財產權之觀念，應予非難，雖犯後坦認犯行
    ，態度良好，惟未與告訴人達成和解獲得其諒解，並兼衡其
    素行、犯罪之動機、目的、手段，所竊取之財物價值非高，
    及被告為高中肄業之智識程度，於本院審理時自陳入監前從
    事土木工程、月入約6萬餘元、未婚無子女等語，暨被告之
    家庭經濟狀況為勉持（參見易字卷第283頁審理筆錄、第93
    頁被告之戶政資料查詢結果及偵卷第6頁警詢筆錄所載受詢
    問人資料欄）等一切情狀，量處如主文所示之刑，以示懲儆
    。
四、沒收：
    按犯罪所得，屬於犯罪行為人者，沒收之；前二項之沒收，
    於全部或一部不能沒收或不宜執行沒收時，追徵其價額，刑
    法第38條之1第1項前段、第3項分別定有明文。查被告竊取
    如附表所示之物，為被告本案犯罪所得，未據扣案，亦未發
    還予告訴人，為避免被告坐享犯罪所得，爰依刑法第38條之
    1第1項前段、第3項規定宣告沒收，並於全部或一部不能沒
    收或不宜執行沒收時，追徵其價額。　　
參、無罪部分：
一、公訴意旨另以：被告於109年1月31日向晶鑫事業有限公司承
    租車牌號碼0000-00號自用小客車供己代步使用，嗣後知悉
    其因案未如期報到執行，業經臺灣士林地方檢察署於同年2
    月15日發布通緝，而有意規避追緝，遂與李清河於109年2月
    26日至同年3月6日間某日，在桃園市八德區豐吉路某公園附
    近，見被害人呂學明所有之車牌號碼0000-00號自用小客車
    停放在路邊無人看管，即意圖為自己不法之所有，基於竊盜
    之犯意，徒手竊取該車車牌2面得手，並將該2面車牌懸掛於
    被告承租之上開汽車上。因認被告此部分另涉犯刑法第320
    條第1項之竊盜罪嫌。
二、按犯罪事實之認定，係據以確定具體的刑罰權之基礎，自須
    經嚴格之證明，故其所憑之證據不僅應具有證據能力，且須
    經合法之調查程序，否則即不得作為有罪認定之依據。倘法
    院審理之結果，認為不能證明被告犯罪，而為無罪之諭知，
    即無前揭第154條第2項所謂「應依證據認定」之犯罪事實之
    存在。因此，同法第308條前段規定，無罪之判決書只須記
    載主文及理由。而其理由之論敘，僅須與卷存證據資料相符
    ，且與經驗法則、論理法則無違即可，所使用之證據亦不以
    具有證據能力者為限，即使不具證據能力之傳聞證據，亦非
    不得資為彈劾證據使用。故無罪之判決書，就傳聞證據是否
    例外具有證據能力，本無須於理由內論敘說明（最高法院10
    0年度台上字第2980號刑事判決意旨參照）。本件就被告被
    訴竊取車牌部分，既認應為無罪之諭知（詳後），就證據能
    力部分自無庸再予論述。
三、次按犯罪事實應依證據認定之，無證據不得認定犯罪事實；
    不能證明被告犯罪者，應諭知無罪之判決，刑事訴訟法第15
    4條第2項、第301條第1項分別定有明文。申言之，犯罪事實
    之認定應憑證據，如未能發現相當證據，或證據不足以證明
    ，自不能以推測或擬制之方法，作為裁判基礎（最高法院40
    年台上字第86號判決先例意旨參照）。再者，檢察官對於起
    訴之犯罪事實，仍應負提出證據及說服之實質舉證責任。倘
    其所提出之證據，不足為被告有罪之積極證明，或其指出證
    明之方法，無從說服法院以形成被告有罪之心證，基於無罪
    推定之原則，自應為被告無罪判決之諭知（最高法院92年台
    上字第128號判決先例意旨參照）。　
四、訊據被告固坦承上開車牌號碼0000-00號自用小客車為其所
    承租之事實，惟堅決否認有何竊盜車牌犯行，辯稱：伊承租
    上開自用小客車後都是李清河在使用，伊因為被通緝所以不
    敢開，都給李清河用，有時候是李清河開來找伊；伊並沒有
    拔車牌號裝車牌，不曉得為何李清河說伊有一起去偷等語。
    而公訴意旨認被告涉犯此部分竊盜罪嫌，係以被告於偵查中
    之供述、證人即同案被告李清河及證人施景文、吳詩偉（均
    為被害人呂學明之員工）於警詢時之證述等，為其主要論據
    ，惟查：觀諸被告於上開有罪部分之時、地侵入住宅竊盜時
    ，確係與李清河一同駕駛上開自用小客車前往，有監視器影
    片翻拍照片可稽，是被告前開辯稱係同案被告李清河竊取車
    牌後再與被告一同前往等語，已非全然無稽。又本件同案被
    告李清河因戶籍遭遷移至桃園○○○○○○○○○，居所經按址傳喚
    未到，復拘提無著，且無在監在押資料，經本院於110年11
    月17日發布通緝迄今均未到案，有臺灣高等法院通緝紀錄表
    可憑；而其雖於警詢、偵查及本院準備程序均證稱係與被告
    一同前往竊取車牌等語，惟其既自陳與被告為共犯關係，而
    被告否認有竊盜車牌之情事，則渠等利害關係衝突，客觀上
    難以排除證人即同案被告李清河陳述內容恐有推諉卸責、栽
    贓嫁禍之可能，而其又經通緝未能到案以證人身份具結作證
    ，由被告行使對質詰問權，以覈實其證述內容之憑信性，故
    如無補強證據據以補強其證述內容，自難僅憑其先前之片面
    陳述，遽認被告有何此部分竊盜犯行。綜觀本件其餘事證，
    證人施景文、吳詩偉於警詢時之證述僅能證明上開車牌失竊
    之事實；另經本院就有無案發時之監視器影片乙節函詢新北
    市政府警察局林口分局，該分局函覆稱現場並無竊取車牌之
    監視器影片，有該分局110年10月27日新北警林刑字第11052
    45982號函可憑（易字卷第205頁）。從而，失竊現場既無監
    視畫面或其他事證得佐證被告有參與下手行竊之事，而無從
    補強證人即同案被告李清河之證述，自難認被告有何共同竊
    取或事前參與謀劃分工等情事，遽論其有此部分竊盜犯行。
五、綜上所述，本件依檢察官所舉各項證據方法，尚不足使所指
    被告涉犯此部分竊盜罪嫌之事實達於通常一般人不致有所懷
    疑，而得確信為真實之程度，無法使本院形成被告確有檢察
    官所指竊盜犯行之有罪心證。此外，檢察官並未提出其他積
    極證據足資證明被告有何此部分犯行，揆諸前開說明，本件
    就被訴竊取車牌部分，尚不能證明被告犯罪，基於無罪推定
    原則，此部分自應為被告無罪之諭知。
據上論斷，應依刑事訴訟法第284條之1、第299條第1項前段、第
301條第1項（依刑事判決精簡原則，僅記載程序法條文），判決
如主文。
本案經檢察官陳欣湉偵查起訴，由檢察官吳宗光到庭執行公訴。
中　　華　　民　　國　　111 　年　　8 　　月　　24　　日
                  刑事第十三庭  法　官  林建良
上列正本證明與原本無異。
如不服本判決，應於判決送達後20日內敘明上訴理由，向本院提
出上訴狀 (應附繕本) ，上訴於臺灣高等法院。其未敘述上訴理
由者，應於上訴期間屆滿後20日內向本院補提理由書「切勿逕送
上級法院」。
                                書記官  陳昇宏
中　　華　　民　　國　　111 　年　　8 　　月　　24　　日
附錄本案論罪科刑法條全文：
中華民國刑法第321條
犯前條第1項、第2項之罪而有下列情形之一者，處6月以上5年以
下有期徒刑，得併科50萬元以下罰金：
一、侵入住宅或有人居住之建築物、船艦或隱匿其內而犯之。
二、毀越門窗、牆垣或其他安全設備而犯之。
三、攜帶兇器而犯之。
四、結夥三人以上而犯之。
五、乘火災、水災或其他災害之際而犯之。
六、在車站、港埠、航空站或其他供水、陸、空公眾運輸之舟、
    車、航空機內而犯之。
前項之未遂犯罰之。

附表
編號 名稱 數量 1 引擎鏈鋸機 1臺 2 活動套頭組 1組 3 高壓洗車機 1臺 4 電動破碎機 1臺 5 免出力電鑽 1具 6 四分電鑽 1具 7 4英吋電動砂輪機 1臺 8 圓鋸機 1臺 9 溝切機 1臺 10 4分電鑽 1具 11 單爐瓦斯器具 1具 12 馬達砂輪機 1臺 13 高壓噴頭 1具 14 吸塵器 1具 15 引擎修剪機 1臺